臺灣臺中地方法院刑事判決　　　　　　　　　　　　　九十一年度易字第二五號
　　公　訴　人　臺灣臺中地方法院檢察署檢察官
　　被　　　告　甲○○
右列被告因竊盜案件，經檢察官提起公訴（九十年度偵字第二０九０八號），本院判
決如左：
    主  文
甲○○無罪。
    理  由
一、公訴意旨略以：被告甲○○意圖為自己不法之所有，於民國九十年十一月十七日
    九時許（起訴書誤為十時三十分許），持客觀上足認係兇器之鐵鎚、活動扳手、
    螺絲起子、鉗子、美工刀各一支，在臺中市○○區○○路一段四三九號東山國中
    ，竊取學校教室之鋁門窗框架八支，得手後，即為人發現報警當場查獲。因認被
    告涉有刑法第三百二十一條第一項第三款之攜帶兇器而竊盜之罪嫌。
二、按犯罪事實應依證據認定之，無證據不得推定其犯罪事實；又不能證明被告犯罪
    者，應諭知無罪之判決，刑事訴訟法第一百五十四條、第三百零一條第一項分別
    定有明文。又按竊盜罪之構成，以有不法所有之意圖而竊取他人之動產為要件，
    如認為他人已經廢棄之物，以拾取之意思而撿取，或誤他人之動產為他人拋棄之
    物而予先占，因行為人欠缺竊盜之故意，核與該罪之構成要件不符，自難以竊盜
    罪論擬。最高法院四十五年度台上字第八七七號、八十二年度台上字第二六０七
    號裁判可資參照。
三、本件公訴人認被告涉有攜帶兇器而竊盜罪嫌，係以被告之自白、東山國中工友乙
    ○○之證述、卷附之贓物認領保管收據一紙、現場照片二張及扣案之鐵鎚、活動
    扳手、螺絲起子、鉗子、美工刀各一支，資為論據。訊之被告固供認有於右揭時
    、地，攜帶扣案之鐵鎚、活動扳手、螺絲起子、鉗子、美工刀各一支，欲取走東
    山國中教室之鋁門窗窗框，惟辯稱：伊因被人倒錢，才會撿破爛維生。當初到達
    學校時，該地方已經拆得一片凌亂，並無任何管理人員，且同時另有一人亦在現
    場撿東西等語。
四、經查：
（一）被告於右揭時、地，攜帶客觀上足以對人之生命、身體造成危險而可供作兇器
      使用之鐵鎚、活動扳手、螺絲起子、鉗子、美工刀各一支，至東山國中拔取教
      室鋁門窗框架，並將撿拾之鋁門窗框架計八支聚集堆置。嗣於同日十時三十分
      許，被告正在東山國中一樓教室拔取鋁門窗框架時，當場為警查獲等情，固據
      被告坦承不諱，復經東山國中工友乙○○於警訊中證稱明確，並有贓物認領保
      管收據、現場圖各一紙、現場照片二張附卷可稽，及扣案之鐵鎚、活動扳手、
      螺絲起子、鉗子、美工刀各一支足資佐憑，堪認被告前開自白，係與事實相符
      。
（二）然查，被告於警訊時已陳稱：「（問：你現居何處？）沒有居住地方，現在是
      遊民」「（問：你偷竊鋁門窗框架做何用途？）拿去賣」「（問：警方在同地
      方三樓查獲陳慶，五十七年八月十五日生，Ｚ000000000號，戶籍
      地中市北屯區和平里五鄰軍和巷六三號之人，你是否認識？）不認識」等語；
      於偵查中復謂：「（問：為何到學校拆鋁門窗框？）學校因地震受損，我去看
      許多被拆，我就跟著拆」等語，有警訊及偵訊筆錄可考，核與被告在本院審理
      中所辯稱：「我到現場時，那地方已經拆得凌凌亂亂的，我沒有拆任何東西」
      「我去現場時，那地方已經一片凌亂了。那時現場還有另一個人在撿東西，且
      校方沒有任何管理人員。我是因為被人家倒錢，才會撿破爛維生」等語，均相
      符合。且查，被告被查獲之地點，係東山國中之舊校址一節，亦據該校工友乙
      ○○於警訊證稱無訛；而依卷附之現場照片以觀，該地點因受九二一地震震損
      影響，牆壁龜裂，掉落之水泥碎片均未整理，洗手台上亦堆置雜物，可知該校
      自九二一地震後，已不再使用該校舍至明。又被告於被查獲時，距九二一地震
      已逾二年之久，惟依卷附照片所示，該校區顯未重新整頓、利用，而係任令該
      處維持九二一地震震損後之情狀，則以被告被查獲地點之散亂情形觀之，確實
      即易使人誤為係遭棄置之場所。另參以警方於該地點三樓教室亦查獲另一名撿
      拾物品之人，有被告警訊筆錄可稽，益徵被告所辯：現場已被拆得一片凌亂等
      語，係有所憑，並非虛假。基此，被告既係遊民而以撿拾破爛維生，東山國中
      舊校址區自九二一地震後，歷經二年多之時間，又均未曾加以整建翻修，現場
      損毀之情形足使人誤認係遭棄置之處所，則被告辯稱係至該處撿拾破爛等語，
      核與情理相符，堪予信採。從而，被告於右揭時、地，前往被查獲地點拆取教
      室鋁門窗框，係基於拾取他人廢棄物之意思而為之一節，即臻明確。被告主觀
      上應無竊取他人財物之不法所有意圖及竊盜故意，亦堪認定。揆諸前揭說明，
      被告所為，顯與刑法竊盜罪之構成要件有間，自難以竊盜罪論處。
（三）綜上所陳，公訴人所舉之證據尚不足以證明被告有犯竊盜罪之故意，本院復查
      無其他證據證明被告確有公訴人所指之攜帶兇器竊盜之犯行，不能證明被告犯
      罪，依首揭規定，自應諭知無罪之判決。
據上論斷，應依刑事訴訟法第三百零一條第一項，判決如主文。
本案經檢察官蔡曉崙到庭執行職務
中      華      民      國      九十一      年      六      月    十    日
                                臺灣臺中地方法院刑事第二庭
                                    法  官  莊  嘉  蕙
右正本證明與原本無異。
如不服本判決，應於送達後十日內向本院提出上訴狀（須附繕本），上訴於臺灣高等
法院臺中分院。
                                    書記官
中      華      民      國      九十一      年      六      月    十    日
